臺灣高等法院臺南分院刑事判決　　　　　　九十二年度上訴字第一二三二號　　Ｇ
　　　上　訴　人
　　　即　被　告　己　○　○
　　　上　訴　人
　　　即　被　告　丁　○　○
　　　右二人
　　　指定辯護人　本院公設辯護人　庚　○　○
　　　上　訴　人
　　　即　被　告　丙　○　○
右上訴人等因強盜等案件，不服臺灣臺南地方法院九十二年度訴字第五六六號、九十
二年度易緝字第九八號中華民國九十二年八月四日、九十二年九月十八日第一審判決
（起訴案號：臺灣臺南地方法院檢察署九十二年度偵字第三０七七號、三０八七號、
三七八九號），提起上訴，本院判決如左：
      主      文
原判決關於丙○○部分撤銷。
丙○○免訴。
其餘上訴駁回。
      事      實
一、己○○與丁○○（前於民國（下同）八十六年間曾因竊盜案件經法院判處有期徒
    刑七月確定，於八十七年五月十三日縮短刑期執行完畢），竟共同基於意圖為自
    己不法所有之強盜概括犯意，先自五金行購得客觀上足以對人之生命、身體構成
    威脅之之兇器水果刀一支，再分於：
  (一)九十一年七月二十一日二十一時四十分許，由己○○騎乘機車搭載丁○○於台南
    市區尋找作案對象，渠二人行經同市安平區○○○街三七○巷一三一弄一號對面
    時，見甲○○與其幼子在該處方開車門進入自小客車內，發動引擎正欲駛離之際
    ，丁○○乃持水果刀一把下車趨近甲○○，將車門打開後即將該把水果刀架在甲○○之脖子上，喝令甲○○交出身上皮包，以此強暴方法致甲○○不能抗拒，丁○○隨即將甲○○身上皮包之背帶割斷後取走該皮包（內有身分證、駕照、信用
    卡、新台幣（下同）三千元及諾基亞牌行動電話手機一支），得手後跳上己○○
    之機車後共同逃逸，嗣將現金平分花用，手機則以二千元之價格賣予林日成，其
    餘證件則丟棄於台南市灣裡公墓旁，迄今尚未尋獲。
  (二)翌日二十三時二十分許，己○○復騎乘機車搭載丁○○在台南市區尋找作案對象
    ，渠二人行經台南市○區○○路二九一巷十四弄一八三號前時，超越亦騎乘機車
    路經該處之乙○○後予以攔截，丁○○旋即下車並持上開水果刀一把架在乙○○
    之左手臂上，以此強暴方式致乙○○無法反抗後，取走乙○○機車腳踏板上之皮
    包一只（內有新台幣二百元、ＴＯＰＬＵＸ牌行動電話手機一支），得手後一起
    騎乘機車逃離現場後將現金方分花用，手機則以五千元之價格出售予林慶德，作
    案之水果刀則丟棄於台南市灣裡公墓旁，迄今尚未尋獲。嗣經警根據上述行動話
    手機內建序號循線查獲。
二、案分別經台南市警察局移送及台南市第一分局報請臺灣臺南地方法院檢察署檢察
    官偵查起訴。
      理      由
甲、己○○、丁○○部分：
一、訊據上訴人即被告己○○、丁○○，對上開事實，坦白承認。經查：
  (一)被告丁○○二次強盜犯行，均係手持刀械抵住被害人致被害人無法抗拒之事實，
    業據被害人甲○○於原審審理時結證稱：「當天我和我小孩準備要上車，那時有
    一個人先拿刀子架在我的脖子上，並叫我把錢包拿給他，我那時根本不敢反抗，
    接著他就用刀子把我皮包的帶子割斷，並抽走我的皮包，他拿的是壹支水果刀。
    」、「當時我已經上車，車子也已經發動，門也關起來了，他把駕駛座的車門打
    開，並拿刀架在我的脖子上。」（見原審一卷第七十八頁），並經證人林日成陳
    明係向丁○○購買被害人甲○○被強盜之手機無訛（見警卷二十四頁）；被害人
    乙○○結證稱：「我當時是騎機車，他們從我機車前面把我攔下來，接下來有人
    下車，並拿著美工刀貼在我手臂上，我當時有罵他，他也罵我，之後就把我放在
    機車踏板的皮包拿走，他行搶的時候，我不敢反抗。」（見原審一卷第九十八頁
    ），並經證人林慶德供稱係向丁○○購買被害人乙○○被強盜之手機無訛（見警
    卷十三頁）等語在卷，已堪認定。又查被告丁○○係手持利刃抵住被害人甲○○
    之頸部之要害，業如前述，再加上吳女當時車上尚載有幼兒，吳女當心繫幼兒之
    安全，故吳女證稱其當時無法抗拒，依經驗法則，應與實情相符。另查被害人乙○○一女子時在深夜二十三時二十三分許，獨自一人騎乘機車突遭二名被告被告
    男子丁○○、己○○二人持刀抵住身體喝令交出財物，衡諸當時情境，證人李女
    證稱其當時無法抗拒，依經驗法則，亦當與實情相符。基此，被告丁○○辯稱未
    強盜被害人云云，並不足採。
  (二)被告二人作案之水果刀，係由被告二人共同自五金行購得，業據被告二人於偵查
    中證稱在卷，雖被告二人就何人出資、何人出面所購於偵訊時，供述不一，然並
    無礙其二人共同持刀強盜財物之犯意聯絡及行為分擔，故被告己○○嗣於本院審
    理時辯稱不知被告丁○○攜帶刀子云云，為事後卸責之詞，不足採信。
  (三)此外復有台南市警察局偵查卷內所附台南市警察局扣押物品目錄表二紙、戶名林
    素霞九十二年一月之中華電信股份有限公司電信費收據、贓物認領保管單二紙、
    案發現場紀錄照片四紙在卷可稽。綜上論據，本件事證明確，被告二人強盜犯行
    堪予認定。
二、核被告二人所為，均係犯刑法第三百三十條第一項攜帶兇器強盜既遂罪。被告
    等就上開犯行間，有犯意聯絡及行為分擔，均應論共同正犯。渠等二人先後二次
    犯行，時間緊接，犯罪構成要件相同，顯均係基於概括之犯意反覆為之，應依連
    續犯之規定論以一罪並加重其刑。又被告丁○○有犯罪事實欄所示之前科，有台
    灣高等法院被告全國前案紀錄表在卷可按其於五年之內再犯本件有期徒刑以上之
    罪，為累犯，應依法遞加重其刑。
三、原審以被告己○○、丁○○二人罪證明確，因予適用刑法刑法第三百三十條第一
    項、第二十八條、第五十六條、四十七條之規定，並審酌被告二人犯罪手段、所
    生危害及其犯罪後態度等一切情狀，各量處有期徒刑七年八月、七年十月之刑，
    以示懲儆。另被告二人作案用之水果刀一把，已遭被告丁○○丟棄，業據被告丁○○供承在卷，為免將來執行困難，爰不另諭知宣告沒收。本院經核原判決認事
    用法俱無不合，量刑亦稱妥適，被告二人上訴意旨指摘原判決量刑過重而不當，
    為無理由，應駁回其上訴。
四、公訴意旨另略以被告己○○於九十一年七月七日二十三時四十五分許，騎乘機車
    行經台南市安平區○○○街三十號附近時，見戊○○獨自一人騎乘機車路經該處
    ，即自後猛力衝撞戊○○之機車，利用戊○○人車倒地之際，旋即取走戊○○置
    於腳踏板上皮包一只，得手後據為己有，因認被告己○○另亦涉有強盜罪嫌。
  (一)按犯罪事實，應依證據認定之，無證據不得推定其犯罪事實，又不能證明被告犯
    罪者，應諭知無罪之判決，刑事訴訟法第一百五十四條、第三百零一條第一項分
    別定有明文。
  (二)經查：公訴人認被告己○○涉有強盜被害人戊○○財物犯行，無非係以被害人戊○○於警訊中之供述為主要依據。然查：邱女遭搶時，現場光線不明，行搶邱女
    之歹徒，復載有安全帽，邱女僅能認歹徒之背影與與被告己○○相似，惟並無從
    確悉歹徒之面貌，業據邱女於檢察官偵查中證稱在卷。再者本件復未扣得任何邱
    女遭搶之財物，而被告己○○犯案之手法復與前開坦承犯行部分不同，是自無從
    以邱女不確定之單一指訴，遽認被告己○○涉有本件犯行，此外復查無其他積極
    證據足資證明被告涉有上開犯行，惟公訴人認此與前揭論罪部分為連續犯，屬裁
    判上一罪之同一案件，爰不另為無罪之諭知，附此敘明。
乙 丙○○部分：
一、公訴意旨略以：被告丙○○前曾於民國八十七年三月間與八十八年八月間，分因
    竊盜案件與違反毒品危害防治條例罪，經台灣高雄地方法院分別判處有期徒刑十
    月與八月確定，先後於八十八年五月十四日與九十年十月二十五日執行完畢，猶
    不知悔改，復與己○○（經台灣台南地方法院另以九十二年度易緝十九號判決在
    案）共同基於意圖為自己不法所有之犯意聯絡，於九十二年二月二十七日十五時
    三十分許，由己○○持客觀上足以危害他人生命、身體安全足為兇器之鐵撬、起
    子各一支及老虎鉗二支等工具，撬開台南市○○路○段某民宅公寓一樓（詳細地
    址不明）之大門（毀損部分未據告訴），共同侵入竊取該住宅成員所有之舊新台
    幣紙鈔總計新台幣一萬二千八百六十元、印尼幣紙幣一張及紀念幣三枚。嗣為警
    循線於九十二年二月二十七日十六時許，在台南市○區○○路三六一號查獲，並
    當場自丙○○處查獲上開財物，因認被告丙○○涉有刑法第三百二十一條第一項
    第三款罪嫌等語。
二、按案件曾經判決確定者，應諭知免訴之判決，刑事訴訟法第三百零二條第一款定
    有明文。
三、查被告曾與己○○，共同意圖為自己不法之所有，於九十一年十月二十二日十五
    時三十分許，在台南市○區○○○路親水公園旁堤防上，見詹祐寧機車停放該處
    無人看守之際，由丙○○在旁把風，己○○下手竊取詹祐寧懸掛機車手把上之黑
    色手提包一個（內有手機與行動電話晶片、現金七百元、書本、鑰匙、學生證、
    原子筆），涉犯竊盜罪部分，業經台灣台南地方法院檢察署檢察官於九十一年度
    偵字第一一二七七號提起公訴，經台灣台南地方法院九十二年易字第七十二號、
    本院九十二年度上易字第九○二號判處有期徒刑七月確定，有本院九十二年度上
    易字第九○二號刑事判決影本附卷可稽。該次犯罪時間與本案時間緊接，犯罪構
    成要件相同，顯見被告係基於概括犯意反覆而為，為連續犯之裁判上一罪關係，
    為同一案件，且共犯己○○所犯本次在永福路民宅竊盜與在濱海公路竊盜詹祐寧
    皮包，亦經台灣台南地方法院九十二年易緝字第十九號認定為連續犯，有該判決
    在卷可按，是本件被告所犯竊盜罪應為前開本院九十二年上易字第九○二號判決
    效力所及，該案既經判決確定，本件即應諭知免訴，原審未察，遽予論罪科刑，
    尚有未洽。被告上訴，執此指摘原判決不當，為有理由，應由本院將原判決關於
    被告丙○○部分撤銷，諭知免訴。
據上論斷，應依刑事訴訟法第三百六十八條、第三百六十九條第一項前段、第三百六
十四條、第三百零二條第一款，判決如主文。
本案經檢察官吳萃芳到庭執行職務。
中    華    民    國      九十三      年      六      月      十六      日
                                  臺灣高等法院臺南分院刑事第三庭
                                      審判長法官  陳    義    仲
                                            法官  宋    明    蒼
                                            法官  楊    子    莊
右正本證明與原本無異。
己○○、丁○○部分如不服本判決，應於判決送達後十日內向本院提出上訴狀，其未
敘述理由者並應於提出上訴狀後十日內向本院補提理由書（應附繕本)。
丙○○部分不得上訴。
                                      法院書記官  王    全    龍
中    華    民    國      九十三      年      六      月      十八      日
附錄法條：
刑法第三百三十條：
犯強盜罪而有第三百二十一條第一項各款情形之一者，處七年以上有期徒刑。
前項之未遂犯罰之。
刑法第三百二十一條：
犯竊盜罪而有左列情形之一者，處六月以上、五年以下有期徒刑：
一  於夜間侵入住宅或有人居住之建築物、船艦或隱匿其內而犯之者。
二  毀越門扇、牆垣或其他安全設備而犯之者。
三  攜帶兇器而犯之者。
四  結夥三人以上而犯之者。
五  乘火災、水災或其他災害之際而犯之者。
六  在車站或埠頭而犯之者。
前項之未遂犯罰之。
